臺灣高雄地方法院民事判決
111年度雄簡字第17號
原      告  遠東國際商業銀行股份有限公司


法定代理人  侯金英  
訴訟代理人  鄭羽玲  
            黃志傑  
            楊勝浩  
被      告  小酌棧小吃店即蘇翠娥


            莊得中  



上列當事人間確認租賃債權存在事件，經本院於民國111 年5 月
5 日言詞辯論終結，判決如下：
    主      文
原告之訴駁回。
訴訟費用由原告負擔。
    事實及理由
一、被告莊得中經合法通知，未於言詞辯論期日到場，核無民事
    訴訟法第386 條所列各款情形，爰依原告聲請，由其一造辯
    論而為判決，先予敘明。
二、原告主張：伊為被告莊得中之債權人，前以本院104 年度司
    促字第28441 號確定支付命令聲請對莊得中之財產為強制執
    行，經本院110 年度司執字第55898 號強制執行事件（下稱
    系爭強制執行事件）執行在案，而依被告莊得中109 年綜合
    所得稅各類所得資料清單所示，其對被告小酌棧小吃店即蘇
    翠娥（下簡稱蘇翠娥）有出租門牌號高雄市○○區○○○路000 ○
    0 號房屋（下稱系爭房屋）之租賃所得債權（下稱系爭債權
    ）存在，系爭強制執行事件乃於110 年6 月23日核發雄院和
    110 司執地字第55898 號執行命令（下稱系爭扣押命令），
    禁止被告莊得中收取被告蘇翠娥之系爭債權或為其他處分。
    詎被告蘇翠娥就系爭扣押命令聲明異議，不承認被告莊得中
    對其有系爭債權存在，為此，爰依民事訴訟法第247  條第1
     項前段之規定提起本訴等語。並聲明：確認系爭扣押命令
    所扣押之被告莊得中對被告蘇翠娥之系爭債權存在。
三、被告蘇翠娥則以：系爭房屋係向訴外人莊育誠承租，自102 
    年8 月20日起迄今均有簽立租賃契約，每次租期約定1 年，
    每月租金新臺幣（下同）40,000元，租金都是固定由莊育誠
    來收取現金。又伊承租系爭房屋作為經營小吃店用途，需要
    房屋門牌號碼辦理營業登記及申報租金支出，相關文件也均
    係由莊育誠所提供，伊並不認識被告莊得中，更未曾向被告
    莊得中承租系爭房屋，與被告莊得中間無租賃關係等語置辯
    。並聲明：原告之訴駁回。
四、被告莊得中未於言詞辯論期日到場，亦未提出書狀作任何聲
    明或陳述。
五、得心證之理由：
　㈠按確認法律關係之訴，非原告有即受確認判決之法律上利益
    者，不得提起之，民事訴訟法第247 條第1 項前段定有明文
    。所謂即受確認判決之法律上利益，係指法律關係之存否不
    明確，原告主觀上認其在法律上之地位有不安之狀態存在，
    且此種不安之狀態，能以確認判決將之除去者而言（原最高
    法院52年度台上字第1240號判例意旨參照）。原告主張被告
    間就系爭房屋存有租賃關係，並聲請強制執行被告莊得中對
    被告蘇翠娥之系爭債權，然該法律關係為被告蘇翠娥所否認
    ，是被告間就系爭房屋究有無租賃關係存在，進而系爭債權
    對原告而言能否作為系爭強制執行事件之執行標的以茲清償
    ，即屬不明確，且足使原告在法律上之地位存有不安之狀態
    ，而此一不安之狀態，又能以確認判決將之除去，是原告有
    即受確認判決之法律上利益，先予敘明。
　㈡次按當事人主張有利於己之事實者，就其事實有舉證之責任
    ，民事訴訟法第277 條前段定有明文。而主張法律關係存在
    之當事人，須就該法律關係發生所須具備之特別要件，負舉
    證之責任。倘負舉證責任之一方所應證明之事實，尚不足以
    使法院信其為真，縱不負舉證責任之一方就其主張之事實不
    能證明或陳述不明、甚或其舉證猶有疵累，仍難認負舉證責
    任之一方已盡其舉證責任，即不得為其有利之認定。
　㈢原告主張被告蘇翠娥係與被告莊得中成立系爭房屋之租賃契
    約關係云云，然此既為被告蘇翠娥所否認，則依首揭說明，
    應由原告就此租賃契約關係存在之事實先負舉證之責，原告
    固提出登記被告莊得中為納稅義務人之系爭房屋111 年課稅
    明細表，及被告莊得中105 年度起迄109 年度綜合所得稅各
    類所得資料清單上均有來自被告蘇翠娥之扣繳紀錄，認此足
    證被告莊得中為系爭房屋之所有權人，故被告間有系爭債權
    存在云云，惟稅籍資料僅係國家高權行政管理財政稅務之工
    具之一，此與民法第758 條第1 項、土地法第43條所明文揭
    櫫之權利登記原則等實屬有間，原告徒以財政部101 年8 月
    16日台財稅字第10104594270號令（其位階僅係行政機關頒
    佈之內部規範，不生何拘束司法機關事實認定之效力）及前
    揭納稅義務人登載紀錄，實不足以認定被告莊得中為系爭房
    屋之實際所有權人，更遑論以此證明被告莊得中有將系爭房
    屋出租予被告蘇翠娥。況租賃契約，係以當事人約定，一方
    以物租與他方使用收益，他方支付租金而成立，並不以出租
    人對於租賃物有所有權為要件（原最高法院64年台上字第42
    4 號判例參照），縱非系爭房屋之所有權人，亦得與他人成
    立租賃契約，是原告欲以被告莊得中為系爭房屋之所有權人
    ，推導出本件之待證事實即被告莊得中對被告蘇翠娥就系爭
    房屋存在系爭債權云云，已難認為有據。至被告莊得中105 
    年度起迄109 年度綜合所得稅各類所得資料清單上，雖均有
    來自被告蘇翠娥之扣繳紀錄，然此乃被告莊得中之胞弟莊育
    誠為規避稅務及債務問題而借用其名義之結果乙情，業據證
    人莊育誠證稱：系爭房屋乃伊與被告莊得中之父莊訓榮起造
    ，莊訓榮亡故後則由其子女繼承，但長期都是由伊在管理，
    家族間也都沒有異議，於7 、8 年前，被告蘇翠娥之配偶廖
    玉成透過朋友關係向伊承租系爭房屋，租金也都是伊去收取
    的，後來被告蘇翠娥因為要申請營業執照，所以才將系爭房
    屋登記被告莊得中為納稅義務人，沒登記伊的名義是因為伊
    本身有債務問題，也不想增加稅金的支出，才找被告莊得中
    來登記並用他的名義報稅等語明確（見本院卷第103頁、第2
    35 頁至第236 頁），核證人莊育誠前揭證詞，確與被告蘇
    翠娥所提出之房屋租賃契約書所顯示其所使用之系爭房屋係
    由其配偶廖玉成自102 年起向證人莊育誠承租而來乙節相符
    ，且社會上確實不乏存在僥倖或不肖份子為規避稅務或隱匿
    收入而使用人頭辦理稅籍登記與稅務申報事宜，是原告僅以
    系爭房屋稅籍登記資料與被告莊得中105 年度起迄109 年度
    綜合所得稅各類所得資料清單認為系爭房屋之實際租賃契約
    關係必然存在被告二人之間，尚難認為可採。末原告雖又主
    張被告蘇翠娥提出之系爭房屋租賃契約書應該是被告莊得中
    授權給證人莊育誠簽立並代其收取租金的云云，惟原告就此
    授權代理簽約之事實並未提出何具體事證以實其說，且所謂
    授予代理權簽約者，指代理人於代理權限內，以本人名義所
    為之意思表示，始直接對本人發生效力，此觀民法第103 條
    之規定即明，本件被告蘇翠娥業已表明根本不認識被告莊得
    中，系爭房屋之出租人亦非被告莊得中而係證人莊育誠，則
    被告蘇翠娥（或其配偶廖玉成）主觀上亦不可能與被告莊得
    中成立租賃之契約關係，益徵原告主張被告二者間存在系爭
    房屋之系爭債權云云，難認有理由。
六、綜上，原告依系爭房屋稅籍登記資料、被告莊得中105 年度
    起迄109 年度綜合所得稅各類所得資料清單認被告莊得中與
    被告蘇翠娥間就系爭房屋存在系爭債權，所為之主張自難認
    為真實。而原告並未再提出其他積極證據證明被告莊得中對
    被告蘇翠娥系爭債權存在之事實，從而，原告訴請確認系爭
    扣押命令所扣押之被告莊得中對被告蘇翠娥之系爭債權存在
    ，為無理由，應予駁回。
七、本件係就民事訴訟法第427 條第1 項訴訟適用簡易程序所為
    原告敗訴之判決，並依職權確定訴訟費用為1,000 元（第一
    審裁判費），應由原告負擔。 　　
中　　華　　民　　國　　111 　年　　 5　　月　　31　　日
          　　　　高雄簡易庭  法　　　官  謝宗翰
以上正本係照原本作成。
如對本判決上訴，須於判決送達後20日內向本院提出上訴狀，同
時表明上訴理由；如已於本判決宣示後送達前提起上訴者，應於
判決送達後20日內補具上訴理由（均須按他造當事人之人數附繕
本）。
中　　華　　民　　國　　111 　年　　5 　　月　　31　　日
      　　　　　　　　　　　　書　記　官  許弘杰